【裁判字號】    89,易,470
【裁判日期】    890607
【裁判案由】    侵占
【裁判全文】
臺灣板橋地方法院刑事判決                          八十九年度易字第四七號
    公  訴  人  臺灣板橋地方法院檢察署檢察官
    被      告  乙○○
右列被告因侵占案件，經檢察官提起公訴（八十八年度偵字第二五五五ｏ號），本院
判決如左：
    主  文
乙○○無罪。
    理  由
一、公訴意旨略以：乙○○前曾因違反麻醉藥品管理條例案件，經法院判決有期徒刑
    八月確定，甫於民國八十六年八月二十三日執行完畢；復於八十八年一月間，因
    侵占貨款案件，經台灣板橋地方法院於八十八年七月二十一日以八十八年度易字
    第一四五一號刑事判決判決有期徒刑八月，復經台灣高等法院於八十八年十一月
    二十三日以八十八年度上易字第四七二八號刑事判決駁回被告乙○○上訴確定（
    尚未執行）。乙○○竟仍不知悔改，另行基於意圖為自己不法所有之犯意，於八
    十八年十月八日前往台北縣板橋市○○路○段一０二號甲○○經營之尚道小客車
    租賃行租用車號ＦＦ─６７７９號喜美一千五百西西之轎車一部，約定租期一天
    ，租金每日新台幣（下同）二千二百元，詎乙○○於先支付租金一千五百元後，
    取得上開租賃小客車之占有後，竟意圖為自己不法之所有，於租賃契約屆滿後，
    並未返還車輛，亦拒繳積欠車租，將車輛侵占入己，旋即避不見面。尚道小客車
    租賃行直至八十八年十二月十三日經警方通知在桃園縣發現上開車輛，始取回車
    輛。案經被害人甲○○訴請偵辦，因認乙○○涉犯刑法第三百三十五條第一項之
    侵占罪嫌云云。
二、公訴人認被告涉有前揭罪嫌，係以被告經傳喚未到庭，惟查，右揭事實，業據告
    訴人甲○○指述綦詳，復有汽車租賃契約書、本票及被告駕駛執照、身分證影本
    各一紙在卷足稽。被告向告訴人租用前開車輛後，明知租期屆期後，竟遲未與車
    行聯絡，亦未將該車依約返還或告知車輛所在處所，且他遷避不見面，其主觀上
    自有為自己不法所有之侵占意圖甚明，為其論據。
三、按犯罪事實應依證據認定之，無證據不得推定其犯罪事實。刑事訴訟法第一百五
    十四條定有明文。又認定犯罪事實應依證據，為刑事訴訟法所明定，故被告否認
    犯罪事實所持之辯解，縱屬不能成立，仍非有積極證據足以證明其犯罪行為，不
    能遽為有罪之認定。又事實之認定，應憑證據，如未能發現相當證據，或證據不
    足以證明，自不能以推測或擬制之方法，以為裁判基礎。再告訴人之指訴係使被
    告受刑事訴追為目的，其所述被害情形，如無瑕疵可指，而就其他方面調查又與
    事實相符，其供述固未始不能採為判決之基礎，惟其陳述倘尚有瑕疵，則在未究
    明前，即難遽採為論罪科刑之根據。最高法院分別著有三十年度上字第一八三一
    號、四十年度台上字第八六號、六十一年台上字第三ｏ九九號判例意旨可資參照
    。
四、訊據被告固坦承以其名義向告訴人經營之尚道小客車租賃行承租本件小客車，並
    以其名義簽發本件本票等情不諱；惟堅決否認有何侵占犯行，辯稱：係丙○○要
    租車，但劉某沒駕照，伊才以伊名義幫劉某去租車，而由劉某擔任租車保證人，
    一千五百元之車租也是伊幫劉某先墊的，車子是劉某開走的，租車隔天，伊與車
    行曾尋找過劉某，但找不到，伊沒侵占本件小客車云云。
五、經查，本件係被告與丙○○一同到車行租車，租賃合約書上的保證人簽名也是丙○○親簽一節，業據證人丁○○即承辦本件租車業務之尚道小客車租賃行員工到
    庭證述屬實。又證人丁○○另證稱當天車子雖是被告開出去的，但過了十分鐘後
    ，伊有看到被告徒步經過車行門口，又租車幾天後，伊有接到被告電話，被告說
    車不在他那裡，伊有請被告幫忙聯絡丙○○云云，核與證人丙○○到庭所供﹕車
    子是伊開走的，伊因沒駕照，才請被告幫伊租車，本來只要租一天，後因有事要
    繼續用，伊有打電話要跟被告聯絡，但聯絡不到，所以就繼續使用該車，直到八
    十八年十月十三日，因案通緝在中和被警臨檢到，在北二高樹林收費站做筆錄，
    伊有請同案被告幫忙處理該車，但不知其後來如何處理等語相符。綜上，足見實
    際承租使用本件小客車者乃證人丙○○而非被告無訛，是被告辯稱未侵占本件小
    客車云云，核與事實相符，堪可採信。此外，復查無其他積極證據足認被告有公
    訴人所指之侵占情事，是不能證明其犯罪，爰依法諭知被告無罪之判決。
據上論斷，應依刑事訴訟法第三百零一條第一項，判決如主文。
本案經檢察官鄧媛到庭執行職務
中    華    民    國      八十九      年      六     月         七     日
                                      臺灣板橋地方法院刑事第五庭
                                          法  官  呂  安  樂
右正本證明與原本無異。
如不服本判決，應於判決送達後十日內向本院提出上訴狀 (應附繕本) ，上訴於
臺灣高等法院。
                                         書記官  陳   玉  嬋
中      華      民      國    八十九    年     六     月       七   日


司法院資訊處製作；財團法人民間司法改革基金會備份。
